【裁判字號】    98,聲,3800
【裁判日期】    981229
【裁判案由】    聲請具保停止羈押
【裁判全文】
臺灣高等法院刑事裁定                98年度聲字第3800號
聲  請  人
即  被  告  甲○○
指定辯護人  黃青鋒律師（法律扶助）
上列聲請人因殺人未遂等案件（本院98年度上訴字第4495號），
聲請具保停止羈押，本院裁定如下：
    主  文
聲請駁回。
    理  由
一、聲請意旨略以：羈押之目的在於保全被告，將被告拘禁於特
    定處所以拘束其行動自由，係強制處分中對人身自由最大之
    限制，應以之為保全程序之最後手段，就比例原則下之必要
    性原則而言，若有與羈押同等有效，但干預權利較輕微之其
    他手段時，應選擇該其他手段，不得率予羈押。故被告所犯
    縱為刑事訴訟法第101條第1項第3款之重罪，如無逃亡或滅
    證導致顯難進行審判之危險，尚欠缺羈押之必要要件，亦即
    單以犯重罪作為羈押之要件，可能背離羈押作為保全程序之
    性質，有違比例原則及無罪推定原則。本案證人業經交互詰
    問完畢，相關證述已記載於筆錄而無變造之可能，且檢察官
    起訴意旨所述，犯罪事實與所依據之證據不相當，並無任何
    證據顯示，有非予羈押顯難進行審判之情形可言。況證人在
    原審現場示意圖上所標示之位置圖，經交互詰問所得之結果
    ，被告已具狀指出各該證人之證述有諸多不可信之情形，原
    審判決竟仍予採信，判決結果完全違背法律原則。又被告已
    年屆花甲，家中有80高齡老父，因年邁而行動遲緩，無法自
    理生活，且尚有6歲稚兒，而被告配偶已行蹤不明，家中老
    小皆無行為能力，無法自理生活起居，爰請求准予具保停止
    羈押云云。
二、按刑事訴訟法第101條第1項首段文字即表明羈押之目的，唯
    在於保全之必要，且受比例原則限制。是倘單以犯重罪作為
    羈押之要件，除可能背離羈押應係不得已之最後手段性質外
    ，其對被告武器平等與充分防禦權行使上之限制，亦有違背
    比例原則之虞，更因何異刑罰之預先執行，違背無罪推定原
    則所禁止對未經判決有罪確定之被告執行刑罰，及禁止僅憑
    犯罪嫌疑就施予被告類似刑罰措施之精神。考諸上揭第三款
    規定之法理，實係因被告所犯為死刑、無期徒刑或最輕本刑
    為五年以上有期徒刑之罪，可以預期將受重刑宣判，其為規
    避刑罰之執行而妨礙追訴、審判程序進行之可能性增加，國
    家刑罰權有難以實現之危險，是為防免其實際發生，在此維
    持重大之社會秩序及增進重大之公共利益之限度內（憲法第
    23條），乃具有正當性。從而，基於憲法保障人民身體自由
    之意旨，被告犯上開重罪條款且嫌疑重大者，仍應有相當理
    由認為其有逃亡、湮滅、偽造、變造證據或勾串共犯或證人
    等之虞，法院斟酌命該被告具保、責付或限制住居等侵害較
    小之手段，均不足以確保追訴、審判或執行程序之順利進行
    ，此際予以羈押，方堪稱係屬維持刑事司法權有效行使之最
    後必要手段。是被告縱然符合上揭第3款之羈押事由，法官
    仍須就犯罪嫌疑是否重大、有無羈押必要、有無不得羈押之
    情形予以審酌，非謂一符合該款規定之羈押事由，即得予以
    羈押。業經司法院釋字第665號解釋釋明在案。上揭所稱「
    相當理由」，與同條項第1款、第2 款法文內之「有事實足
    認有……之虞」（學理上解釋為「充分理由」）尚屬有間，
    其條件當較寬鬆。良以重罪常伴有逃亡、滅證之高度可能，
    係趨吉避凶、脫免刑責、不甘受罰之基本人性，倘一般正常
    之人，依其合理判斷，可認為該犯重罪嫌疑重大之人具有逃
    亡或滅證之相當或然率存在，即已該當「相當理由」之認定
    標準，不以達到充分可信或確定程度為必要。以量化為喻，
    若依客觀、正常之社會通念，認為其人已有超過百分之50之
    逃亡、滅證可能性者，當可認具有相當理由認為其有逃亡、
    滅證之虞。此與前二款至少須有百分之80以上，始足認有該
    情之虞者，自有程度之差別。再其認定，固不得憑空臆測，
    但不以絕對客觀之具體事實為限，若有某些跡象或情況作為
    基礎，即無不可。至相關之事實或跡象、情況，鑑於此非屬
    實體審判之核心事項，自以自由證明為已足，並不排斥傳聞
    證據，斯不待言（最高法院98年度台抗字第668號裁定意旨
    參照）。
三、經查：
  (一)本件被告甲○○因殺人未遂等罪嫌，經原審臺灣桃園地方法
    院判處應執行有期徒刑5年4月在案，嗣被告上訴，經本院訊
    問後，認被告有刑事訴訟法第101條第1項第1款、第3款之情
    形，非予羈押，顯難進行審判，而於民國（下同）98年11月
    11日裁定予以羈押在案，有原審法院98年度訴字第550號判
    決書、本院訊問筆錄及押票在卷可稽。
  (二)本案業經本院審理終結，並定於98年12月29日宣判，審酌被
    告涉案情節非輕，犯罪嫌疑重大，本案宣判後被告與檢察官
    均得上訴於第三審，全案尚未確定，衡諸被告所犯殺人未遂
    罪之法定刑為死刑、無期徒刑或10年以上有期徒刑，符合刑
    事訴訟法第101條第1項第3款之情形，且被告業經原審判處
    應執行有期徒刑5年4月在案，顯有事實足認將來面臨重刑之
    處罰，恐有逃亡之虞，若非將被告予以羈押，顯難冀求日後
    追訴、審判及刑罰執行進行之順利，其仍由羈押之必要至為
    明灼。若命被告具保、責付或限制住居等侵害較小之手段，
    均不足以確保審判或執行程序之順利進行。本院權衡國家刑
    事司法權之有效行使、社會秩序及公共利益、被告人身自由
    之私益及防禦權受限制之程度，認對被告維持羈押處分尚屬
    適當、必要，合乎比例原則，並無違前開司法院釋字第665
    號解釋意旨，為確保日後仍有進行訴訟，或執行刑罰之可能
    情形，乃認為有繼續羈押之必要。至被告所述家中情況云云
    ，非屬刑事訴訟法第114條所定之法定停止羈押原因，本件
    羈押之原因，亦不因具保而消滅，復查無其他法定停止羈押
    事由，自不足採為被告應予停止羈押之依據。
  (三)綜上所述，本件被告羈押原因仍然存在，且仍有羈押之必要
    ，被告所請具保停止羈押之理由於法未合，自難准許，應予
    駁回。
中    華    民    國    98    年    12    月    29    日
            刑事第十六庭審判長法  官  溫耀源
                              法  官  許增男
                              法  官  王敏慧
以上正本證明與原本無異。
如不服本裁定，應於收受送達後五日內向本院提出抗告狀。
                              書記官  丁淑蘭
中    華    民    國    98    年    12    月    29    日


司法院資訊處製作；財團法人民間司法改革基金會備份。
